臺灣高等法院刑事判決　　　　　　　　99年度上訴字第4240號
上　訴　人
即　被　告　曹浩轅
選任辯護人　馮志剛律師
　　　　　　劉緒倫律師
上列上訴人因妨害性自主等案件，不服臺灣士林地方法院99年度
訴字第95號，中華民國99年10月21日第一審判決（起訴案號：臺
灣士林地方法院檢察署98年度偵字第4047號），提起上訴，本院
判決如下：
    主  文
上訴駁回。
    事  實                                
一、曹浩轅與Α女（為保護被害人，真實姓名詳卷附性侵害案件
    真實姓名對照表，警詢代號為00000000，下稱Ａ女）原為男
    女朋友，竟對Α女為下列犯行：
  (一)曹浩轅基於妨害秘密之犯意，先於民國97年11月16日晚上8
    時許，在其位於臺北縣汐止市○○街76巷9 號2 樓住處房間
    內，未經Ａ女同意，無故以其所有之ASUS廠牌筆記型電腦竊
    錄其與Ａ女性交過程之非公開活動，並將竊錄之性愛影片存
    放在電腦Ｄ槽「二少」檔案之「香草花園」子目錄，檔名為
    1 之檔案內。
  (二)曹浩轅又基於妨害秘密之犯意，於98年1 月10日晚上10時13
    分許，在其上址住處房間內，未經Ａ女同意，無故以其所有
    之ASUS廠牌筆記型電腦竊錄其與Ａ女性交過程之非公開活動
    ，並將所竊錄之性愛影片存放在電腦Ｇ槽外接硬碟「照片」
    檔案之「CH」子目錄，檔名為123 之檔案內。
  (三)因Ａ女於98年1 月間欲與曹浩轅分手遭拒，曹浩轅多次央求
    復合未果，於98年2 月2 日晚上8 時許，以電話邀約Ａ女至
    其上址住處，於Ａ女到達後，曹浩轅向Ａ女求歡，遭Ａ女拒
    絕，其竟基於強制性交之犯意，以其所有之ASUS筆記型電腦
    播放前揭檔名為123 之性愛影片予Ａ女觀看，對於Ａ女以Ａ
    女須與其發生性行為，否則將散布上開影片予Ａ女家人、同
    事之脅迫方法，而將其陰莖插入Ａ女陰道內，以此違反Ａ女
    意願之方法，強制性交得逞。
  (四)嗣Ａ女於98年2 月5 日報案，經警於98年2 月26日前往曹浩
    轅上址住處執行搜索，發現曹浩轅所有之ASUS廠牌筆記型電
    腦之桌面資源回收桶內之檔名123 之檔案及Ｄ槽檔名1 之檔
    案內，均有曹浩轅與Ａ女為性交之影音檔案，並扣得其所有
    供其犯本件竊錄非公開活動罪、恐嚇罪使用之ASUS廠牌筆記
    型電腦1 臺、NOKIA 廠牌行動電話2 具（內含門號00000000
    00號、0000000000號SIM 卡各1 張，惟0000000000號門號申
    用人並非曹浩轅）及與本件犯罪無關之ACER廠牌隨身硬碟1
    顆。
二、案經Ａ女訴由臺北市政府警察局內湖分局報告臺灣士林地方
    法院檢察署檢察官偵查起訴。
    理  由                                
壹、證據能力方面：
一、被告以外之人，於審判外之言詞或書面陳述，除法律有規定
    者外，不得作為證據。刑事訴訟法第159 條第1 項定有明文
    。被告以外之人（包括證人、鑑定人、告訴人、被害人及共
    同被告等）於審判外之言詞或書面陳述，即所謂傳聞證據。
    由於傳聞證據有悖法院直接審理及言詞審理之精神，妨礙當
    事人之反對詰問權，影響程序正義之實現，除法律有規定者
    （例如同法第159 條第2 項、同法第159 條之1 至之5 、同
    法第206 條等）外，原則上不具證據能力。查本件證人即告
    訴人Ａ女於警詢時之證詞，係屬審判外之陳述，又無刑事訴
    訟法第159 條之1 至之5 所定得例外作為證據之情形存在，
    被告之辯護人又爭執Ａ女前開證述認無證據能力，是本院認
    證人Ａ女於警詢時之證詞無證據能力。
二、按被告以外之人於偵查中向檢察官所為陳述，除顯有不可信
    之情況者外，得為證據，同法第159 條之1 第2 項定有明文
    。偵查中對被告以外之人（包括證人、鑑定人、告訴人、被
    害人及共同被告等）所為之偵查筆錄，或被告以外之人向檢
    察官所提之書面陳述，性質上均屬傳聞證據。惟現階段刑事
    訴訟法規定檢察官代表國家偵查犯罪、實施公訴，依法其有
    訊問被告、證人及鑑定人之權，證人、鑑定人且須具結，而
    實務運作時，檢察官偵查中向被告以外之人所取得之陳述，
    原則上均能遵守法律規定，不致違法取供，其可信度極高，
    職是，被告以外之人前於偵查中已具結而為證述，除反對該
    項供述得具有證據能力之一方，已釋明「顯有不可信之情況
    」之理由外，不宜以該證人未接受他造之反對詰問為由，即
    遽指該證人於偵查中之陳述不具證據能力。查本件證人Ａ女
    於檢察官偵查中所為之證述，並未曾提及檢察官在偵查時有
    不法取供之情形，且經具結擔保證言之真實性，被告之辯護
    人雖反對其於偵查中之證述具有證據能力，惟亦未釋明上開
    供述有何顯不可信之情況，依上開說明，Ａ女於偵查中之證
    言自具有證據能力。而國泰醫療財團法人內湖國泰診所99
    年6 月2 日診字第O-000-000000號診斷證明書，係從事業務
    之醫師通常業務過程所須製作之紀錄文書，本院審酌上開證
    據並無顯有不可信之情況，爰依刑事訴訟法第159 條之4 第
    2 款之規定，認應具有證據能力。
三、除前述本院認定無證據能力，不得作為證據之證據方法外，
    本案所引用之供述及非供述證據，經本院依法踐行調查證據
    程序，檢察官、被告及其選任辯護人均不爭執各該證據之證
    據能力，且亦查無依法應排除其證據能力之情形，是後述所
    引用證據之證據能力均無疑義。
貳、實體方面：
一、前揭犯罪事實一(一)(二)被告曹浩轅以其所有之筆記型電腦，2
    次竊錄其與告訴人Ａ女性交過程，被告於原審審理時認罪，
    惟矢口否認有何強制性交之犯行，辯稱：伊於98年2 月2 日
    有經過告訴人Ａ女同意而發生性行為，伊當時沒有播放檔名
    123 之檔案給告訴人Ａ女觀看，上開123 檔案係告訴人Ａ女
    玩伊電腦時發現而要求伊播放云云，於上訴本院審理時則均
    矢口否認，並辯稱：二次錄影均使用床邊之筆記型電腦，而
    Ａ女係電腦工程師，其錄影時電腦使用狀況，既未隱瞞Ａ女
    ，而以Ａ女之專業，當亦可分辨電腦是否在錄影使用中，況
    二次之關機，均係當Ａ女之面前而為，且伊等平常在一起時
    就有拍的習慣，何必偷拍；另告訴人Ａ女就被告曹浩轅涉犯
    強制性交罪部分，其於警詢、偵查及原審審理之指訴有多處
    瑕疵，不足採信等語。然查：
  (一)上揭事實欄一(一)(二)妨害秘密之事實，業據被告曹浩轅於原審
    審理時坦白承認，核與證人Ａ女於偵查及本院審理時、證人
    即執行搜索員警陳志華於偵查時證述之情節相符（見98年度
    偵字第4047號卷第85頁至第89頁、第116 頁至第117 頁），
    並有臺北市政府警察局內湖分局搜索扣押筆錄、扣押物品目
    錄表、現場相片（含筆記型電腦桌面、目錄、子目錄翻拍照
    片）共12張、臺灣士林地方法院檢察署98年8 月13日勘驗筆
    錄、原審99年6 月7 日勘驗筆錄（見98年度偵字第4047號卷
    第21頁至第24頁、第36頁至第41頁、第139 頁至第141 頁、
    第146 頁、原審卷第34頁至第36頁）、竊錄之檔名1 及123
    性愛影片節錄畫面共18張（附於98年度偵字第4047號卷第
    146 頁之彌封證物袋內）在卷可憑，及被告曹浩轅所有供其
    犯本件竊錄非公開活動罪所用之ASUS廠牌筆記型電腦1 台扣
    案可資佐證，又被告用以竊錄之ASUS廠牌筆記型電腦，錄影
    時可將畫面縮到最小，為被告於本院最後審理中所不否認，
    按男女朋友間為性愛行為時予以錄影，究屬例外情形，無論
    對電腦使用是否了解，錄影時被告如將畫面縮到最小僅亮綠
    燈，在場之當事人若非刻意注意，非必然知悉，是被告所辯
    告訴人Ａ女係電腦工程師，當可分辨電腦亮綠燈應知係在錄
    影使用中等語，未免過於牽強，與事實常理有悖；被告又稱
    本件外接硬碟檔名123 之影片，錄影既無性交畫面，從頭至
    尾沒有看到告訴人裸露身體畫面，顯非被告精心設計盜錄等
    語，查若如被告所稱係經告訴人同意合意拍攝，兩人自當刻
    意調整角度、姿勢，以便能拍得性愛完整畫面，然該拍攝錄
    影既無性交畫面，又未看到告訴人裸露身體畫面，正足以顯
    示係竊錄而非經告訴人之同意，所辯亦難為被告有利之認定
    從而被告曹浩轅該上開2 次妨害秘密犯行，洵堪認定，均應
    予依法論處。
  (二)事實欄一、(三)強制性交部分，經查：
    (1)證人Ａ女於偵查中結證稱：98年2 月2 日被告撥打伊之電
      話，跟伊說一定要過去找他，伊本來不願意，但他講話口
      氣讓伊覺得很奇怪，才答應去找他，晚上7 點左右被告到
      伊公司接伊前往被告家，到他家後被告要求跟伊發生關係
      ，伊說不要，被告就用放在床邊之筆記型電腦播放一段影
      片，影片內容係伊跟被告於97年11月發生性行為之影片，
      該影片伊沒看過，是依據影片中伊穿著衣服來判斷，被告
      說：「你確定你不做嗎？如果你不做的話，我要把影片燒
      成光碟，到你住家及公司附近散發」，伊當下就很緊張，
      答應跟被告發生性行為，性行為結束後，伊要求被告把影
      片刪除，伊看到影片檔名為123 ，伊按刪除，但後來要回
      家時，被告語帶保留表示有其他備份，伊覺得已經刪除，
      就不以為意。98年2 月2 日當天伊已經很明確跟被告說不
      想再跟他發生性行為，當天被告哥哥在隔壁房間，伊有掙
      扎發生很大聲音，因伊看完影片很驚訝，被告說要把影片
      燒成光碟散發，伊很害怕，所以跟被告發生性行為，但伊
      有拜託被告戴保險套，不要讓伊懷孕，被告說不要戴，硬
      要跟伊發生性關係，伊有跟被告拉扯，有發出很大聲音，
      被告拗不過伊，就從抽屜拿出保險套。當日大概是晚上9
      點離開被告家。在被告家期間，有聽到被告哥哥在外面走
      路聲音及在房內之聲響。98年2 月2 日當天，係因被告威
      脅，伊才和被告發生性行為，檔名123 之影片，當日前伊
      確實沒有看過，也不知道被告有拍攝等語（見98年度偵字
      第4047號卷第85頁至第89頁），其復於原審審理時結證稱
      ：98年2 月2 日被告叫伊去他家，要求伊跟他發生關係，
      但伊不願意，被告就播一段影片給伊看。他威脅伊要跟他
      發生關係，如果沒有跟他發生關係，他要把影片散佈出去
      。因為伊非常害怕，當天係在非自願的情形下與被告發生
      關係。被告先讓伊看影片，在伊掙扎時聽到狗叫聲，被告
      下去看他家的狗，他上來時伊有看到他手上有傷，但他還
      威脅伊要跟他發生關係，2 人發生關係後，伊有要求他將
      伊等這段影片刪除。他後來有讓伊使用他的電腦，並告知
      存在哪一目錄內，就由伊使用電腦刪除上開檔案。案發當
      天伊在被告家中待多久，伊不是很清楚，大概是1 小時，
      當天伊受到很大打擊，現在沒有印象在被告家有做什麼事
      情。案發當天被告係下午打電話叫伊去他家，伊先說不要
      ，後來被告說有事情要跟伊說，伊覺得奇怪，認為事情有
      蹊蹺，就前去他家。伊與被告在去年（98年）農曆過年時
      分手。案發後，伊於98年2 月5 日到西湖派出所報案時，
      一開始係男性員警受理，伊不敢跟男性員警說這些事情，
      後來有跟女警接觸，伊有跟女警說被告違反伊意願發生性
      行為之事。案發當天係被告送伊回家。案發當天與被告發
      生性行為之前，被告給伊看的係檔名123 影片，並跟伊說
      ：「妳確定不做嗎？如果妳不做的話，我要將影片燒成光
      碟，到妳住家及公司附近散發」。伊因受到威脅才與被告
      發生性行為等語（見本院卷第16頁背面至第20頁），經核
      證人Ａ女上開證述，就其曾與被告交往後欲分手、嗣遭被
      告以竊錄之性愛影片要脅而強制性交等節，前後所述核屬
      一致，再參以證人Ａ女與被告曾為男女朋友，並無仇怨，
      證人Ａ女實無誣陷被告之動機，且證人Ａ女為一未婚女子
      ，其遭人強制性交並非光彩之事，若非確有其事，其應無
      向警方報案，自暴此一不光彩事情之道理，足認證人Ａ女
      之上揭證詞，應非虛假，堪以採信。
    (2)被告及辯護人雖以前詞置辯，然查：
      證人之陳述有部分前後不一致或相互間有所歧異時，究
        竟何者為可採，何者為不足採，法院原得本其自由心證
        予以斟酌取捨，非謂一有不符或歧異，即應認其全部供
        述均為不可採信，最高法院著有78年台上字第1469號判
        決要旨可資參照。
      被告辯稱係得到證人Ａ女同意而與其發生性關係云云，
        業據證人Ａ女於偵訊及本院審理時均否認此節，已如前
        述，而證人Ａ女證稱其與被告已於98年1 月下旬分手，
        衡諸常情，證人Ａ女實無於分手後之98年2 月2 日，再
        與被告合意發生性行為之理，是被告所辯，與事實不符
        ，委不足取。
      證人Ａ女雖於原審證稱：被告給伊看的係檔名1 之檔案
        等語（見原審卷第23頁、35頁），與其之前結證稱被告
        係播放檔名123 性愛影片之證述不符，然證人Ａ女亦證
        稱：被告沒有播放全部影片內容給伊看，只有讓伊先看
        前面，之後跳到有發生性行為之畫面，伊沒有從頭看尾
        看完影片內容等語（見原審卷第35頁），再參以證人Ａ
        女於案發後之98年2 月13日起，即因失眠、焦慮、肌肉
        緊張、害怕、不安，罹患適應障礙合併焦慮失眠，前往
        醫院門診治療，有內湖國泰診所診斷證明書附卷可稽（
        見原審卷第56頁），則證人Ａ女係因案發時僅短暫觀看
        該竊錄性愛影片，而於原審作證時距案發時間經過已超
        過1 年，其間其遭被告以握有性愛影片要脅、恐嚇致身
        心承受巨大壓力，後於原審誤稱被告播放影片之檔名為
        1 ，實難謂與常情有違，況被告亦自承案發當天係播放
        檔名123 之影片，是綜合上情，證人Ａ女係因記憶模糊
        及身心壓力，而於原審審理時為不一致之證述，自應以
        證人Ａ女之前所為被告播放性愛影片檔名為123 之證述
        堪以採信。
      證人Ａ女雖證稱檔名123 之影片，為其與被告於97年11
        月發生性行為之影片，係根據影片中穿著衣服來判斷等
        語（見98年度偵字第4047號卷第85頁），惟觀諸竊錄之
        檔名1 及123 性愛影片節錄畫面共18張（附於98年度偵
        字第4047號卷第146 頁之彌封證物袋內），其中檔名
        123 之影片有明顯錄得被告與證人Ａ女之性交過程，而
        檔名1 之影片，則因電腦錄影機角度、畫質等因素，無
        法清楚辨識被告與證人Ａ女之人影、動作，是被告對證
        人Ａ女所播放之影片應為檔名123 之內容，而檔名123
        之影片，播放一開始於畫面右下角顯示22：12 01/10等
        情，亦有原審勘驗筆錄在卷可參（見原審卷第35頁背面
        ），足認上開影片拍攝時間為98年1 月10日，證人Ａ女
        所為竊錄時間為97年11月之證述，因與證據不符，委不
        足採，亦難以證人Ａ女就影片檔名及竊錄時間之歧異，
        而認證人Ａ女前揭證述遭被告強制性交之情為不可信。
    (3)綜上所述，被告確有對證人Ａ女為強制性交之事實，被告
      前開辯解，無非事後卸責之詞，洵不足採。
    (三)綜上，被告如事實欄一(一)、(二)所述妨害秘密犯行，事實欄
      一(三)所述強制性交犯行，均事證明確，應依法論科。
二、核被告曹浩轅就事實欄一、(一)、(二)之所為，均係犯刑法第31
    5 條之1 第2 款竊錄非公開活動罪；就事實欄一、(三)之所為
    ，係犯刑法第221 條第1 項之強制性交罪。再被告上開所為
    2 次妨害秘密、1 次強制性交、1 次恐嚇犯行間，犯意各別
    ，行為互殊，應予分論併罰。
三、原審法院判決因認被告前揭犯行事證明確，適用刑法第315
    條之1 第2 款、第221 條第1 項、第38條第1 項第2 款，刑
    法施行法第1 條之1 ，並審酌被告為滿足一己私慾，竟不顧
    男女交往應互相信任及尊重，在其住處房間內，未得Ａ女同
    意，竊錄其與Ａ女性愛過程之私密畫面，非僅破壞善良風俗
    ，且不尊重Ａ女並造成Ａ女心理恐慌及不安全感，又以竊錄
    性愛影片，脅迫Ａ女就範，而為強制性交犯行，嚴重侵害Ａ
    女之性自主決定權，造成Ａ女身、心難以抹滅之創傷，犯罪
    情節重大，惡性非輕，及其品行、智識程度、生活狀況、犯
    後態度未見悔意等一切情事，竊錄非公開活動罪二罪部分，
    各處有期徒刑陸月；犯強制性交罪部分，處有期徒刑伍年，
    ；扣案之ASUS廠牌筆記型電腦1 台、NOKIA 廠牌行動電話2
    具（含門號0000000000號SIM 卡、不含門號0000000000號
    SIM 卡1 張），均係被告所有，供被告竊錄他人非公開活動
    所用之物，業據被告供承在卷，均依刑法第38條第1 項第2
    款規定，宣告沒收。又0000000000號行動電話門號申用人並
    非被告，亦由被告供承在卷，則該扣案SIM 卡自非屬被告所
    有之物，爰不併予宣告沒收。至扣案之ACER廠牌隨身硬碟1
    顆，雖為被告所有，但無積極證據認係供其犯本件犯罪所用
    之物，亦不予諭知沒收，原審判決認事用法均無不合，量刑
    亦稱妥適，被告上訴以：二次錄影均使用床邊之筆記型電腦
    ，而Ａ女係電腦工程師，其錄影時電腦使用狀況，既未隱瞞
    Ａ女，而以Ａ女之專業，當亦可分辨電腦是否在錄影使用中
    ，況二次之關機，均係當Ａ女之面前而為，且伊等平常在一
    起時就有拍的習慣，何必偷拍，告訴人Ａ女就被告曹浩轅涉
    犯強制性交罪部分，其於警詢、偵查及原審審理之指訴有多
    處瑕疵，不足採信等語，指摘原判決不當，提起上訴，惟查
    被告上訴指摘所述各節，其為無理由，已分別詳述於前，且
    原判決已就被告所辯各項，綜合全部卷證資料，逐一斟酌判
    斷，於理由內詳敘其所憑之證據及認定之理由，已如上述，
    被告上訴意旨所指上開諸端或「就同一證據資料為相異之評
    價」或係「不影響於判決本旨事項單純再為事實上之爭辯」
    或屬原審「取捨證據及證據證明力判斷」職權之合法行使，
    查原審判決所為判斷，並無悖乎一般經驗法則，自不得指為
    違法，被告上訴就妨害祕密及強制性交部分為無理由，應予
    駁回。
據上論結，應依刑事訴訟法第368條，判決如主文。
本案經檢察官李良忠到庭執行職務。
中    華    民    國   100    年    5     月    31    日
                  刑事第二庭審判長法  官  洪光燦  
                                  法  官  林恆吉
                                  法  官  宋明蒼
以上正本證明與原本無異。
刑法第315條之1部分不得上訴。
強制性交罪部分如不服本判決，應於判決送達後十日內向本院提
出上訴狀，其未敘述理由者並應於提出上訴狀後十日內向本院補
提理由書( 均須按他造當事人之人數附繕本) 「切勿逕送上級法
院」。
                                  書記官  陳紀語
中    華    民    國   100    年    5     月    31    日
附錄本案論罪科刑法條
刑法第221條
對於男女以強暴、脅迫、恐嚇、催眠術或其他違反其意願之方法
而為性交者，處3 年以上10年以下有期徒刑。
前項之未遂犯罰之。

刑法第315條之1
有下列行為之一者，處3 年以下有期徒刑、拘役或3 萬元以下罰
金：
一、無故利用工具或設備窺視、竊聽他人非公開之活動、言論、
    談話或身體隱私部位者。
二、無故以錄音、照相、錄影或電磁紀錄竊錄他人非公開之活動
    、言論、談話或身體隱私部位者。